臺灣板橋地方法院刑事判決             100年度易字第2390號
公  訴  人  臺灣板橋地方法院檢察署檢察官
被      告  霍智權
上列被告因違反毒品危害防制條例案件，經檢察官提起公訴（10
0 年度毒偵字第4184號），被告於審判程序進行中為有罪陳述，
經告知簡式審判程序之旨，並聽取當事人之意見後，經本院裁定
行簡式審判程序，判決如下：
    主  文
霍智權施用第二級毒品，累犯，處有期徒刑肆月，如易科罰金，
以新臺幣壹仟元折算壹日。
    事  實
一、霍智權前因犯以下各等罪，除經執行(一)、(二)所示之觀察勒戒
    及強制戒治外，下列(三)至(八)所示之罪之有期徒刑，均已判決
    確定，並經執行完畢（(四)至(八)於本案構成累犯之前科）：
  (一)前因於民國87年間因施用毒品案件，經臺灣桃園地方法院以
    87年度毒聲字第2158號裁定送觀察、勒戒後，因認有繼續施
    用毒品之傾向，由同院以87年度毒聲字第3199號裁定令入戒
    治處所施以強制戒治，於經執行後，再經同院裁定停止戒治
    並付保護管束而於88年5 月7 日出所後，因於保護管束期間
    施用毒品而經撤銷停止戒治並繼續執行，於89年8 月24日戒
    期滿，而由臺灣桃園地方法院檢察署檢察官以90年度戒偵字
    第999 號不起訴處分書為不起訴之處分確定（初犯）。
  (二)復因於91年1 月31日起至91年2 月2 日止犯連續施用第二級
    毒品罪，經本院裁定令入戒治處所施以強制戒治，而於91年
    2 月26日入所執行，嗣於92年2 月4 日執行完畢；而其上開
    施用毒品犯行，另經本院以91年度易字第1337號刑事判決判
    處有期徒刑五月，於91年7 月5 日確定，於92年7 月3 日縮
    刑期滿執行完畢（二犯，初犯觀察勒戒執行完畢後，五年內
    再犯）。
  (三)嗣因於93年7 月21日犯施用第二級毒品罪，經本院以93年簡
    字第4385號刑事簡易判決判處有期徒刑五月，於93年10月29
    日確定，並於94年6 月1 日縮刑期滿執行完畢（三犯）。
  (四)詎於出監後，隨因於94年8 月18日犯施用第二級毒品罪，經
    本院以94年度易字第1670號刑事判決判處有期徒刑十月，於
    95年7 月7 日確定，於96年3 月21日縮刑期滿執行完畢（五
    犯，初犯觀察勒戒後，五年內已再犯，於該五年後再犯；於
    本案構成累犯之前科）。
  (五)惟於出監後，復隨因於96年5 月31日犯施用第二級毒品罪，
    經本院以96年簡字第4646號刑事簡易判決判處有期徒刑六月
    ，於96年11月27日確定，並於97年8 月16日縮刑期滿執行完
    畢（六犯）。
  (六)嗣於出監後，復因於97年9 月29日分別犯行使變造私文書罪
    （共二罪），經本院以97年訴字第5597號判決判處有期徒刑
    四月、四月，並定其應執行刑為有期徒刑六月，於98年5 月
    18日確定。
  (七)又因於97年12月29日及98年3 月8 日分別犯施用第二級毒品
    罪，經本院以98年易字第1468號刑事判決判處有期徒刑六月
    、六月，並定其應執行刑為有期徒刑十月，於98年9 月14日
    確定（七、八犯）。
  (八)再因於98年2 月24日犯施用第二級毒品罪，經臺灣桃園地方
    法院以98年桃簡字第2581號刑事簡易判決判處有期徒刑六月
    ，於98年11月2日確定（九犯）。
  (九)上開(六)至(八)所示之罪，於98年7 月30日入監執行後，再經臺
    灣桃園地方法院以98年聲字第4828號裁定定其應執行刑為有
    期徒刑一年八月，於100 年2 月28日縮刑期滿執行完畢（於
    本案構成累犯之前科）。
二、霍智權因上開施用毒品犯行，明知甲基安非他命係經毒品危
    害防制條例列為第二級毒品，不得持以施用，惟仍不能戒除
    施用毒品之惡習，竟基於施用第二級毒品甲基安非他命之犯
    意，於100 年3 月3 日中午12時許，在新北市○○區○○街
    123 巷7 號2 樓住處內，施用甲基安非他命一次（十犯）。
    嗣於100 年3 月4 日凌晨1 時許時，在桃園縣龜山鄉○○路
    ○段271 號「富隆電子遊戲場」內，經實施臨員警盤查而查
    獲，而其於同日經警採集之尿液檢體送驗結果，結果呈毒品
    甲基安非他命陽性反應，始確知上情。
三、案經桃園縣政府警察局龜山分局報告臺灣桃園地方法院檢察
    署檢察官陳請臺灣高等法院檢察署檢察長核轉移送臺灣板橋
    地方法院檢察署檢察官偵查起訴。
    理  由
一、本案被告霍智權所犯係死刑、無期徒刑或最輕本刑為三年以
    上有期徒刑以外之罪，於本院審判程序進行中，被告先就被
    訴事實為有罪之陳述，經本院告知簡式審判程序之旨，並聽
    取公訴人、被告之意見後，由本院依刑事訴訟法第273 條之
    1 第1 項規定，裁定行簡式審判程序。
二、被告霍智權就其於事實欄二所示時間，施用第二級毒品甲基
    安非他命之事實，經被告於本院審理中坦承不諱，且被告於
    上開時間經警採集之尿液，經送台灣檢驗科技股份有限公司
    以酵素免疫分析法為初步檢驗，並以氣相層析質譜儀法為確
    認檢驗後，均呈安非他命類陽性反應，有桃園政府警察局龜
    山分局被採尿人姓名編號對照表（尿瓶編號：J-100094號）
    、台灣檢驗科技股份有限公司濫用藥物檢驗報告（編號：UL
    /2011/00000000號）等各一份在卷供參。經查：
  (一)按酵素免疫分析法屬免疫學分析原理，當其他藥物化學結構
    相近才可能引起偽陽氣相層析質譜儀法則係目前確認藥物篩
    檢結果時最常採用之確認方法，在良好的操作條件下，以氣
    相層析質譜儀作藥物及其代謝物之定性及定量分析，幾乎不
    會有偽陽性反應產生，前經行政院衛生署管制藥品管理局92
    年6 月20日管檢字第0920004713號函函述甚明，是本案卷內
    之濫用藥物檢驗報告結果，應屬精確而堪採信。
  (二)再以，人體施用甲基安非他命後，經由代謝作用，會產生未
    改變型態之甲基安非他命及未改變型態之安非他命，惟施用
    安非他命後，經由代謝作用，僅會產生未改變型態之安非他
    命之該科學檢證結果，有財團法人私立高雄醫學大學附設中
    和紀念醫院93年11月29日高醫附秘字第0930003384號函及法
    務部調查局93年5 月4 日調科壹字第09362413980 號函檢附
    之英國藥協會編纂之Clarke's Isolation and Identifica-
    tion of Drugs 該書記載文獻資料可供查證；此外，毒品施
    用後於尿液中可檢出之時間，受施用劑量及施用頻率、施用
    方式、飲水量之多寡、個人體質及其代謝情況等因素影響，
    因個案而異，於服用甲基安非他命後，一般可檢出之時間為
    一至五天，行政院衛生署管制藥品管理局92年12月2 日管檢
    字第0920009990號函可供參照。
  (三)依上開事證，被告有確於上開經警採尿往前回溯一至四天內
    某時，施用第二級毒品甲基安非他命之犯行，應堪認定。
  (四)按毒品危害防制條例於92年7 月9 日修正公布，自93年1 月
    9 日施行，其中第20條、第23條將施用毒品之刑事處遇程序
    ，區分為「初犯」及「五年內再犯」、「五年後再犯」。依
    其立法理由之說明：「初犯」，經觀察、勒戒或強制戒治後
    ，應為不起訴處分或不付審理之裁定；經觀察、勒戒或強制
    戒治執行完畢釋放後，「五年內再犯」者，因其再犯率甚高
    ，原實施之觀察、勒戒及強制戒治既已無法收其實效，爰依
    法追訴或裁定交付審理。至於經觀察、勒戒或強制戒治執行
    完畢釋放後，「五年後再犯」者，前所實施之觀察、勒戒或
    強制戒治已足以遮斷其施用毒品之毒癮，為期自新及協助其
    斷除毒癮，仍適用「初犯」規定，先經觀察、勒戒或強制戒
    治之程序。從而依修正後之規定，僅限於「初犯」及「五年
    後再犯」二種情形，始應先經觀察、勒戒或強制戒治程序。
    倘被告於五年內已再犯，經依法追訴處罰，縱其第三次（或
    第三次以上）再度施用毒品之時間，在初犯經觀察、勒戒或
    強制戒治執行完畢釋放五年以後，已不合於「五年後再犯」
    之規定，且因已於「五年內再犯」，顯見其再犯率甚高，原
    實施觀察、勒戒或強制戒治，已無法收其實效，即應依該條
    例第10條處罰（最高法院95年度第7 次刑事庭會議決議要旨
    參照）。查以，被告於事實欄一、(一)所示之執行觀察勒戒後
    （初犯），於執行完畢五年內，隨即為事實欄一、(二)所示之
    施用毒品行為等情，有臺灣高等法院被告前案紀錄表各一份
    在卷可稽，被告於初犯經觀察勒戒執行完畢釋放五年以內，
    即為二犯，依上開說明，該二犯至本案之十犯，均非毒品危
    害防制條例第23條第2 項所規定之「五年後再犯」類型，應
    依法訴追處罰。
  (五)綜上所述，本案事證明確，被告犯行洵堪認定，應予依法論
    科。
三、按甲基安非他命係屬毒品危害防制條例第2 條第2 項第2 款
    規定之第二級毒品，被告於上開時地，施用甲基安非他命之
    行為，核其所為，係犯毒品危害防制條例第10條第2 項之施
    用第二級毒品罪。又被告為施用上開毒品而持有該已施用及
    用餘殘渣之毒品之低度行為，應為施用之高度行為所吸收，
    不另論罪。被告有如事實欄一所示之犯罪科刑暨執行紀錄，
    有臺灣高等法院被告前案紀錄表在卷可稽，其於有期徒刑之
    執行完畢後，五年以內故意再犯有期徒刑以上之本案各罪，
    均為累犯，均應依刑法第47條第1 項規定，各加重其刑。爰
    審酌被告前已因施用毒品犯行，經觀察勒戒、強制戒治，並
    已不起訴處分確定，本應知所惕勵，竟仍再為本案施用毒品
    之犯行，顯見其意志不堅，缺乏戒毒意志，除戕害自己身心
    健康外，並易導致社會危險，惟斟酌其智識程度、犯罪動機
    、目的、犯後態度等一切情狀，並斟酌依現行法被認屬構成
    犯罪之二犯以下之各該次施用毒品行為，係行為人染毒經查
    獲認屬初犯，而經國家先強制性之施以勒戒或戒治後，仍無
    法戒除毒癮，於五年內再犯而遭查獲，是如國家認施用毒品
    本質為病症，而對初犯或五年後再犯之行為施以處遇措施欲
    戒除其毒癮，則對二犯以後之行為，縱認屬犯罪行為，其屬
    病症之本質，仍不因此而有所變更，是對二犯以後之構成犯
    罪之各次施用行為，均無非屬因毒癮發作惟無法自我抑制下
    所為之行為，是該毒癮病症既仍存在於其體內未根治，則其
    犯行本質係其意志無法抗拒其身體病症，且毒癮既屬成癮性
    之病症，如未戒除，僅有加深隱性，是其後次抗拒意志更需
    較該前次更為堅定，是依行為本質與病症情狀之觀察，在將
    二犯以後之施用行為認屬犯罪行為之前提下，並無後次犯行
    必重於前次犯行之事理，仍應視各該次施用毒品情狀，分別
    合理判斷，始不致悖理，另應基於戒治治療之觀點，參酌強
    制戒治之期間，予以適當在監期間，助其隔絕毒癮，是斟酌
    本次施用之情狀、先前遭判處之刑度、本次施用距其前最後
    施用犯行相隔之期間，及其現已因另案在監執行之該應執行
    刑之刑度，茲就其本案犯行，量處如主文所示之刑，並諭知
    如易科罰金之折算標準。
據上論斷，應依刑事訴訟法第273 條之1 第1 項、第299 條第1
項前段、毒品危害防制條例第10條第2 項，刑法第11條、第47
條第1 項、第41條第1 項，判決如主文。
本案經檢察官王家春到庭執行職務。
中    華    民    國    100   年    10    月    31    日
                  刑事第三庭  法  官  陳世旻
上列正本證明與原本無異。
如不服本判決，應於判決送達後10日內敘明上訴理由，向本院提
出上訴狀 (應附繕本) ，上訴於臺灣高等法院。其未敘述上訴理
由者，應於上訴期間屆滿後20日內向本院補提理由書「切勿逕送
上級法院」。
                              書記官   梁福建
中    華    民    國   100    年    11    月    4     日
附錄：本案論罪科刑法條
毒品危害防制條例 (民國97年04月30日修正)
第10條
施用第一級毒品者，處六月以上五年以下有期徒刑。
施用第二級毒品者，處三年以下有期徒刑。